【裁判字號】    90,訴,55
【裁判日期】    900404
【裁判案由】    業務過失致死
【裁判全文】
臺灣花蓮地方法院刑事判決                              九十年度訴字第五五號
    公  訴  人  臺灣花蓮地方法院檢察署檢察官
    被      告  裕煌工程有限公司
    兼  代表人  甲○○
右列被告因業務過失致死案件，經檢察官提起公訴（九十年度偵字第六０六號），本
院判決如左：
    主  文
裕煌工程有限公司、甲○○均無罪。
    理  由
一、公訴意旨略以：被告甲○○係承攬台灣士敏工程企業股份有限公司發包台泥和平
    廠水泥出庫及港區儲運系統安裝配電工程之被告裕煌工程有限公司之負責人，為
    勞工安全衛生法所稱之雇主，被告甲○○並僱用勞工盛發根於上址施工，被告甲
    ○○本應注意雇主僱用勞工於二公尺以上高度之屋頂、開口部分、階梯、樓梯、
    坡道、工作台等場所從事作業，應於該處設置護欄或護蓋等防護設備，或使勞工
    佩掛有安全帶等符合標準之必要安全衛生設備，以防止墬落、崩塌等之虞之作業
    場所引起之危害，竟疏未注意，未依規定設置符合標準之必要安全衛生設備，導
    致盛發根於民國八十九年八月十日十五時許，在花蓮縣秀林鄉和平村二六三之一
    號台泥和平廠水泥出庫工地內，高約十七公尺之一號庫內環狀電纜架安裝固定作
    業場所，收拾器材時，不慎從未設置護欄之平台開口墬地，並旋因顱內出血而死
    ，因認被告甲○○涉有刑法第二百七十六條第二項業務過失致死罪嫌及違反勞工
    安全衛生法第五條第一項第五款之規定，應依同法第三十一條第一項論處；被告
    裕煌工程有限公司亦應依勞工安全衛生法第三十一條第二項之規定科以罰金云云
    。
二、按犯罪事實應依證據認定之，無證據不得推定其犯罪事實；又不能證明被告犯罪
    者，應諭知無罪之判決，刑事訴訟法第一百五十四條、第三百零一條第一項分別
    定有明文。公訴人認被告二人涉有上開罪嫌，無非係以被害人盛發根從高處摔落
    致顱內出血死亡，業經檢察官督同檢驗員相驗明確，且被告未依規定設置符合標
    準之必要安全衛生設備，有現場照片附卷可按，行政院勞工委員會北區勞動檢查
    所八十九年北檢營字第一一六０三號函附之檢查結果報告書亦同此認定為主要論
    據。
三、訊據被告甲○○否認有右揭犯行，辯稱：當時一號水泥庫已完工，當天是要施工
    五號水泥庫，且一號水泥庫之洞口本係用於吊東西，於施工完成後，已將原來圍
    在洞口之黃色安全帶撤掉，其不知道盛發根為何去該處，其不知道有無過失等語
    。經查：
    (一)被害人盛發根從高處墬地因顱內出血不治死亡等情，業據檢察官督同檢驗員相
      驗屬實，有勘驗筆錄、驗斷書、相驗屍體證明書各一份在卷可參。
    (二)而被害人盛發根墬落處確無安全護欄、護蓋等安全措施，亦據被告甲○○坦承
      在卷，並有照片二紙（見相驗卷宗第三四頁）附卷可稽。是本案之重點在於被
      告甲○○就被害人盛發根從高處墬地處未設置安全措施，並導致盛發根死亡一
      事，是否有過失？
    (三)墬地事故發生當時，一號水泥庫之線槽已完工，當時被害人盛發根應於五號水
      泥庫工作等情，業據證人即裕煌公司總領班麥禮興於警訊時證述在卷。證人劉
      世源於偵查中亦證稱：其與被害人同組一起做三號與五號水泥庫，三號在早上
      做好，一號是上星期做好，下午一點多時，其有看到盛發根，三號還有一些工
      具，盛發根負責把工具收到五號，其不知道盛發根為何到一號水泥庫等語。而
      卷附行政院勞工委員會北區勞動檢查所八十九年十月三十一日台八十九勞北檢
      營字第一一六０三號函附之職業災害檢查報告書之六、災害現場概況：【（一
      ）：：其中日報表內容記載＃一庫內環狀電纜架安裝固定作業為八十九年八月
      四日，據現場作業係依逆時針方向作業，故研判＃一庫內環狀電纜架安裝固定
      作業應於災害發生前不久方完成。（二）又依據現場勘查發現罹災者盛發根係
      墬落於＃一庫平台旁地面，該處上方為一高約十七公尺之二公尺  ×二公尺開
      口，未設置護欄或護蓋等防護設備。七、災害原因分析：（二）：：據台灣士
      敏工程企業股份有限公司所提供該工程之工程監工日報表、現場人員所述及現
      場勘查研判本災害發生之可能原因如下：八十九年八月十日十三時許，盛發根
      獨自到約高約十七公尺之＃一庫內環狀電纜架安裝固定作業場所處，於收拾器
      材時不慎從未設置護欄之平台開口墬地死亡。】由上可知，一號水泥庫應係於
      墬地事故發生前一星期完工，於事故發生時，盛發根應係於五號水泥庫工作。
      既然位於一號水泥庫十七公尺高之開口處，當時並無人在該處施工，且已施工
      完成一個星期，施工之工具應已撤走，則難科以被告甲○○能應預期完工後一
      星期會有勞工再回到該處收拾器材，而應於該處設置防止墬落之安全設備，是
      盛發根雖由該處墬地致死，亦難認被告甲○○就此有過失。
    (四)此外，復查無其他積極證據足資證明被告等涉有業務過失致死等之犯行，本件
      被告等犯罪事實即屬不能證明，自應為被告等無罪之諭知。
據上論斷，應依刑事訴訟法第三百零一條第一項，判決如主文。
本案經檢察官李子春到庭執行職務
中      華      民      國    九十      年      四      月      四      日
                                      臺灣花蓮地方法院刑事庭
                                          法  官  李世華
右正本證明與原本無異。
如不服本判決，應於判決送達後十日內，向本院提出上訴狀。
                                          書記官
中    華    民    國        九十      年      四      月      十      日


司法院資訊處製作；財團法人民間司法改革基金會備份。
